【裁判字號】    96,訴,338
【裁判日期】    970508
【裁判案由】    侵權行為損害賠償
【裁判全文】
台灣屏東地方法院民事判決  96年度訴字第338號
    原      告  乙○○
    被      告  甲○○
上列當事人間因侵權行為損害賠償事件（95年度交附民字第170
號），經本院刑事庭裁定移送前來，本院於民國97年4 月24日言
詞辯論終結，判決如下：
    主      文
被告應給付原告新台幣陸拾伍萬柒仟壹佰肆拾肆元，及自民國九
十六年四月二十八日起至清償日止，按週年利率百分之五計算之
利息。
原告其餘之訴駁回。
訴訟費用由被告負擔五分之三，餘由原告負擔。
本判決第一項於原告以新台幣貳拾貳萬元為被告供擔保後，得假
執行。
原告其餘假執行之聲請駁回。
    事實及理由
一、按訴狀送達後，原告不得將原訴變更或追加他訴；但擴張或
    減縮應受判決事項之聲明者，不在此限。民事訴訟法第255
    條第1項第3款定有明文。查原告於刑事附帶民事訴訟起訴時
    ，原請求被告應給付新台幣（下同）1,418,000 元本息（見
    附民卷第2 頁），嗣於本院言詞辯論時當庭減縮本金部分之
    請求為757,144元，利息部分則減縮為自民國96年4月28日起
    算（見本卷第91、24頁），依首開說明，應予准許。
二、原告起訴主張：
（一）被告於94年5月30日上午10時25分許，駕駛車號2886-GK號
      自小客車，沿屏東縣屏東市○○路由西北往東南方向行駛
      ，其明知精神狀況不佳，應避免駕駛車輛，且汽車在雙向
      二車道行駛時，應在遵行車道內行駛，而依當時情形，其
      應注意、能注意，又無不能注意之情事，於行經上開路段
      與大連路交岔路口欲轉南方進入自由路時，因本身疲勞及
      感冒精神不濟，竟因昏睡而貿然駛入對向車道，撞擊對向
      正停等紅燈之原告駕駛車號9680-FB 之自小客車，原告之
      自小客車因而轉向，再撞擊其後方亦停等紅燈之訴外人李
      秋芳所駕駛車號VO-7806 號自小客車，致原告因此受有第
      五、六頸椎壓迫性骨折等傷害。被告上開過失傷害犯行，
      業經本院以95年度交簡上字第68號判決判處有期徒刑4 月
      ，如易科罰金，以900元折算1日確定。爰依民法侵權行為
      之法律關係請求賠償，金額如下：
    (一)醫療費用10,890元。
    (二)交通費用6,000元。
    (三)喪失勞動能力之損失190,254元。
    (四)車輛受損損失150,000元。
    (五)非財產上損害賠償400,000元。
（二）並聲明：(一)被告應給付原告757,144元，及自96年4月28日
      起至清償日止，按週年利率5%計算之利息。(二)願供擔保請
      准宣告假執行等語。
三、被告則以：我承認我有全部的過失，刑事案件已經執行完畢
    ，我有保強制險及任意險，但均尚未理賠等語置辯。並聲明
    ：原告之訴駁回。
四、按刑事訴訟判決所認定之事實，固非當然有拘束民事訴訟判
    決之效力，但民事法院調查刑事訴訟原有之證據，而斟酌其
    結果以判斷事實之真偽，並於判決內記明其得心證之理由，
    即非法所不許（最高法院49年台上字第929 號及69年台上字
    第2674號判例意旨參照）。本院既已於97年4 月24日言詞辯
    論時提示前揭刑事訴訟之卷證資料予兩造表示意見，本院自
    得斟酌調查該部分證據之結果，以判斷事實之真偽，並於判
    決內記明得心證之理由。
五、原告主張其於前揭時、地遭被告過失傷害之事實，業據提出
    診斷證明書1 份為證（見本卷第69頁），且為被告所不爭執
    ，復經本院依職權調閱上開刑事卷宗查核屬實，堪信為真實
    。而經本院與兩造協議簡化爭點後，所整理之爭點為：(一)原
    告依民法侵權行為之規定請求被告賠償財產上及非財產上損
    害，有無理由？(二)若有理由，原告得請求被告賠償之金額為
    多少？茲分別析論如下：
（一）按因故意或過失，不法侵害他人之權利者，負損害賠償責
      任。不法侵害他人之身體或健康者，對於被害人因此喪失
      或減少勞動能力或增加生活上之需要時，應負損害賠償責
      任。不法侵害他人之身體、健康、名譽、自由、信用、隱
      私、貞操，或不法侵害其他人格法益而情節重大者，被害
      人雖非財產上之損害，亦得請求賠償相當之金額。民法第
      184 條第1 項前段、第193 條第1 項、第195 條第1 項前
      段分別定有明文。被告過失不法侵害原告之權利，致原告
      受有損害，已如前述，則原告基於上開侵權行為之法律關
      係，請求被告負財產上與非財產上之損害賠償責任，洵屬
      正當。
（二）茲分別審酌原告得請求被告賠償之金額如下：
    (一)醫療費用10,890元：此部分業據原告提出醫療費用收據為
      證，且被告對此並不爭執（見本卷第90、91頁），堪可採
      信。
    (二)交通費用6,000 元：此業經原告提出車票為證，且為被告
      所不爭（見本卷第91頁），亦堪信實。
    (三)喪失勞動能力之損失190,254 元：原告主張其因受有上述
      傷害，致3 個月之時間均無法工作一節，為被告所不爭執
      （見本卷第89頁）；而原告受傷當時月入係63,418元，有
      其94年度綜合所得稅各類所得資料清單1 份可稽（見本卷
      第56頁），且為被告所不爭執（見本卷第90頁），故均可
      採信。是原告3個月期間喪失勞動能力之損失為190,254元
      。
    (四)車輛受損損失150,000 元：此部分業據原告提出車輛過戶
      證明書及買賣合約書各1 份為證（見本卷第59、61頁），
      且被告對此亦不爭執（見本卷第25頁），應足採信。
    (五)非財產上損害賠償400,000 元：次按慰撫金之賠償，得斟
      酌雙方身分、資力、經濟狀況與加害程度各為如何，以及
      其他各種情形，核定相當之數額（最高法院51年台上字第
      223 號判例意旨參照）。本院審酌原告係碩士畢業，現任
      屏東縣內埔鄉公所主計室主任，月入6萬餘元，96年度有4
      筆不動產與1筆投資，財產總值為2,768,750元，為被告所
      不爭，且有學位證書、薪津明細表及財產清單各1 份可憑
      （見本卷第58、62、64頁），及被告係高職畢業，曾任職
      電子公司，現從事水泥臨時工，月入2 萬餘元，94、95年
      度無財產資料，此為原告所不爭執，並有稅務電子閘門財
      產所得調件明細表2 份可參（見本卷第76至78頁）；暨兩
      造之身分、地位及原告之受傷程度等一切情狀，認原告得
      請求賠償之非財產上損害額以300,000 元為妥適，應予准
      許；逾上開部分之請求，為無理由。
（三）綜上，原告得向被告請求賠償之金額為657,144 元（計算
      式：10,890元＋6,000 元＋190,254元＋150,000元＋300,
      000元＝657,144元）。
六、再按「給付無確定期限者，債務人於債權人得請求給付時，
    經其催告而未為給付，自受催告時起，負遲延責任。其經債
    權人起訴而送達訴狀，或依督促程序送達支付命令，或為其
    他相類之行為者，與催告有同一之效力。」、「遲延之債務
    ，以支付金錢為標的者，債權人得請求依法定利率計算之遲
    延利息。」、「應付利息之債務，其利率未經約定，亦無法
    律可據者，週年利率為百分之五。」民法第229條第2項、第
    233條第1項前段及第203 條分別定有明文。查原告於起訴時
    ，起訴狀繕本曾於96年4 月28日送達被告，當時請求被告給
    付之金額為1,418,000元，嗣原告減縮請求之金額757,144元
    ，亦應認已包含在1,418,000 元債務額之催告範圍內，故原
    告嗣雖減縮其請求金額，然仍得請求被告一併給付自96年4
    月28日起算之利息。從而，原告基於侵權行為之損害賠償請
    求權，請求被告給付其657,144 元，及自起訴狀繕本送達被
    告之翌日即96年4月28日（見附民卷第6頁）起至清償日止，
    按週年利率5%計算之利息，為有理由，應予准許；逾此部分
    之請求，則屬無據，應予駁回。又原告陳明願供擔保，聲請
    宣告假執行，於其勝訴部分，經核無不合，爰酌定相當之擔
    保金額准許之。至原告其餘假執行之聲請，因訴之駁回而失
    所附麗，應併駁回之。
七、本件為判決之基礎已臻明確，兩造其餘攻擊、防禦方法及提
    出未經援用之舉證，經本院審酌核與判決結果無影響，均不
    一一論駁，末此指明。
八、據上論結，本件原告之訴，為一部有理由，一部無理由，依
    民事訴訟法第79條、第390條第2項，判決如主文。
中    華    民    國    97    年    5     月    8     日
                    民事第一庭  法  官  張以岳
以上正本係照原本作成。
如不服本判決，應於送達後20日內，向本院提出上訴狀並表明上
訴理由，如於本判決宣示後送達前提起上訴者，應於判決送達後
10日內補提上訴理由書（須附繕本）。
                                書記官  林志憲
中    華    民    國    97    年    5     月    8     日


司法院資訊處製作；財團法人民間司法改革基金會備份。
